臺灣高等法院刑事判決
110年度交上易字第321號
上　訴　人　臺灣士林地方檢察署檢察官
被　　　告　陳宏魁　
　　　　　　　　　　
　　　　　　　　　　
　　　　　　　　　
上列上訴人因被告過失傷害案件，不服臺灣士林地方法院110年
度交易字第51號，中華民國110年11月22日第一審判決（起訴案
號：臺灣士林地方檢察署109年度偵字第15996號），提起上訴，
本院判決如下：
    主  文
上訴駁回。               
    理  由
一、經本院審理結果，認第一審判決對被告陳宏魁為無罪之諭知
    ，核無不當，應予維持，並引用第一審判決書記載之證據及
    理由（如附件）。
二、檢察官上訴意旨略以：告訴人陳學儀於偵訊、原審始終證稱
    被告變換車道前未看到被告有打方向燈等語，證人陳位存雖
    證稱有聽到被告打方向燈的聲音，然車輛方向燈係閃爍狀態
    ，被告若有打方向燈，則依告訴人所處位置，應可透過餘光
    觀察被告前、後方向燈閃爍，察覺被告欲變換車道而為減速
    或其他閃避行為。原判決雖以告訴人就案發時雙方行車位置
    前後證述不一，而認無法採信告訴人於原審之證詞為真，然
    告訴人於偵訊、原審始終證稱其與被告係行駛於同一車道，
    此為原審判決所肯認，縱告訴人於製作警方談話記錄、警詢
    、檢察事務官詢問時無特別提及與被告車輛有並行狀況，而
    僅著重在雙方為同向行駛及車輛相對位置，惟若被告車輛與
    告訴人機車處於同一車道之前後方而無並行狀況，則被告變
    換車道時應不會與告訴人機車發生任何碰撞或接觸，然被告
    駕駛之車輛於變換車道時確與告訴人騎乘之機車左側煞車拉
    桿發生碰撞，致告訴人人車倒地而受有傷害，應足認告訴人
    於原審證述細節內容較符合實情，即告訴人是時應係行駛於
    被告車輛右後方而與被告車輛並行。則被告於變換車道時若
    有看後照鏡，必定可看到告訴人機車，而變換車道時除打方
    向燈及注意欲變換之車道上有無車輛外，亦有注意與同向、
    並行及周邊車輛間是否保持安全距離，即變換車道時是否會
    撞擊到同車道之車輛，被告於變換車道時顯疏未注意及此，
    被告就告訴人所受傷害應有過失，原審判決未審酌上情，逕
    為被告無罪之諭知，實與經驗及論理法則有違。綜上所述，原
    判決認事用法尚嫌未洽，請將原判決撤銷，更為適當合法之
    判決等語。
三、本院查：
(一)告訴人於淡水交通分隊製作談話記錄表時陳稱：事故前我沿
    淡金路往三芝方向行駛於中間車道，被告駕駛之自小貨車與
    我同向，位於我前方，也是行駛於中間車道，當時被告駕駛
    之自小貨車位於我左前方，沒有使用方向燈突然就往右切入
    至外側車道等語（見偵卷第31頁）；復於警詢陳稱：事故發
    生前我沿淡金路往三芝方向行駛於中間車道，被告駕駛之自
    小貨車與我同向位於我前方，也是行駛於中間車道，當時對
    方車輛突然沒有使用方向燈就往右變換到外側車道等語（見
    偵卷第15頁）；再於檢察事務官詢問時證稱：當時我跟被告
    駕駛之自小貨車同方向，我是在他的右後方，被告當時要靠
    右邊但沒有打方向燈，所以就撞到我；當時我騎乘機車於中
    間車道，沒有換過車道，我一直在中間車道；我覺得被告應
    該要先打方向燈，他的過失為向右變換車道未注意右後車輛
    等語（見偵卷第77頁）。另員警歐泰宏於原審證稱：告訴人
    當時跟我說他們都是走在中間車道上，被告駕駛之自小貨車
    是走在告訴人機車的前方；告訴人之機車與被告之自小貨車
    ，如果是前後方就沒有並行；告訴人說被告駕駛之自小貨車
    是在他的前方等語（見原審卷第206頁）。互核上開告訴人
    、員警歐泰宏所述內容，與被告於警詢、偵訊供稱：我沿淡
    金路往三芝方向行駛於中間車道，當時車流量很大中間車道
    及內側車道車流都停下來，我見外側車道沒有車輛行駛，所
    以我就使用方向燈變換車道至外側車道，我行駛至外側車道
    時我自右後照鏡看到告訴人駕駛的機車突然就摔倒在地；我
    向右變換車道時，我是在告訴人機車正前方沒有減速，告訴
    人機車在我正後方，我也無法撞他等語（見偵卷第10、59頁
    ）大致相符，並參諸卷附道路交通事故現場圖所示，告訴人
    之人車倒地後滑行之刮地痕起點位於外側車道上，距中間車
    道與外側車道線0.7公尺等情（見偵卷第25頁），足見告訴
    人機車於事故發生時，最先倒地滑行位置靠近中間車道與外
    側車道線附近，此與被告警詢供述其駕駛自小貨車從中間車
    道變換至外側車道時，自右後照鏡看到告訴人駕駛的機車突
    然就摔倒在地等語，大致相符。是依告訴人、歐泰宏上開證
    述、被告之供述及告訴人機車最先倒地滑行位置靠近中間車
    道與外側車道線附近等情，堪認本件事故發生前，被告自小
    貨車與告訴人之機車均行駛於新北市淡水區淡金路1段往三
    芝方向之中間車道上，而被告駕駛之自小貨車車輛行駛在前
    ，告訴人騎乘之機車行駛在後，嗣被告駕駛自小貨車從中間
    車道變換至外側車道時，自右後照鏡看到告訴人之機車突然
    摔倒在地，並於靠近中間車道與外側車道線附近之外側車道
    上滑行，應可認定。
(二)告訴人於原審雖證稱：我當時是行駛在中間車道偏右，且在
    被告之自小貨車右邊偏後方，我的機車車頭大概是在被告自
    小貨車右後車輪的位置，有重疊到，是並行的狀態，我在與
    被告之自小貨車發生碰撞前，一直是並行的狀態，當時因為
    車很多，左邊我過不去，右邊又還有一台車等語（見原審卷
    第186、188至189、191頁）。然倘若告訴人於本案發生時確
    係與被告駕駛之系爭車輛處於同車道同向並行之狀態，以被
    告自陳當時其駕駛自小貨車車速60至70公里，及告訴人陳述
    其騎乘機車車速50至60公里等情（見偵卷第31、33頁），顯
    見事故發生前兩車之車速不慢，衡情被告駕駛自小貨車自中
    間車道變換至外側車道時，應會與該自小貨車並行之告訴人
    機車相擦撞而造成車損，然觀諸員警歐泰宏於原審證稱：我
    當時去現場處理時拍的照片，在說明欄中只記載系爭車輛，
    而不是車體擦痕，是因為我查不出被告自小貨車的擦痕或車
    損在哪，也沒有看到明顯的車體擦痕或車損等語（見原審卷
    第204至205頁），復參之卷附告訴人機車左側把手（或左側
    煞車拉桿）、被告自小貨車右後側照片（見偵卷第38頁及第
    39頁下方），亦未見告訴人機車左側把手、被告自小貨車右
    後側車體有何明顯之撞擊痕跡，則被告之自小貨車與告訴人
    之機車於事故當時有無發生碰撞或發生碰撞之確切位置，依
    現場相關跡證及歐泰宏之證述，均無法清楚判斷及認定，是
    本件難認被告之小貨車右後側與告訴人之機車左手把，有相
    互碰撞而造成車損情形，則告訴人於原審證述本案事故發生
    時其騎乘機車與被告駕駛之自小貨車處於同車道並行狀態乙
    節，與其於淡水交通分隊製作談話記錄表、警詢及檢察事務
    官詢問時證述情節相悖，亦與客觀事證不符，並不可採。檢
    察官上訴指稱：被告駕駛之自小貨車於變換車道時確與告訴
    人騎乘之機車左側剎車拉桿發生碰撞，致告訴人人車倒地而
    受有傷害，應足認告訴人於原審證述細節內容較符合實情，
    即告訴人是時應係行駛於被告車輛右後方而與被告車輛並行
    等節，難認與事證相符，尚難憑採。
(三)按行車變換車道時，應先顯示欲變換車道方向之燈光或手勢
    ；又汽車在同一車道行駛時，除擬超越前車外，後車與前車
    之間應保持隨時可以煞停之距離，且駕駛人應注意車前狀況
    及兩車並行之間隔，並隨時採取必要之安全措施；另汽車在
    同向二車道以上之道路，除應依標誌或標線之指示行駛外，
    變換車道時，應讓直行車先行，並注意安全距離，道路交通
    安全規則第91條第1項第6款、第94條第1項、第3項、第98條
    第1項第6款分別定有明文。本件依告訴人於淡水交通分隊製
    作談話記錄表、警詢、檢察事務官詢問時之陳述、歐泰宏於
    原審證述及被告之供述，暨告訴人機車左手把（或左側煞車
    拉桿）、被告自小貨車右後側並無擦撞或車損痕跡等情，應
    認被告之自小貨車與告訴人之機車於發生本案交通事故前，
    均係沿新北市淡水區淡金路1段往三芝方向行駛於中間車道
    ，該二車原係處於同一車道同向之前、後車位置，而非並行
    狀態，俱如前述；復以本件難認被告之小貨車右後側與告訴
    人之機車左手把，有相互碰撞而造成車損情形，及告訴人機
    車於事故發生時，最先倒地滑行位置靠近中間車道與外側車
    道線附近等情，亦如前述，從而本件不能排除告訴人騎乘機
    車在被告之自小貨車後方，告訴人之機車與被告之自小貨車
    於中間車道同時間向右變換車道，當告訴人發現被告之自小
    貨車亦向右變換車道時，因兩車距離甚近，告訴人緊急煞車
    而倒地滑行之可能。是以，告訴人機車既屬後方車輛，本負
    有保持隨時可以注意車前狀況及煞停安全距離之義務，且告
    訴人機車與被告自小貨車於事故發生前既行駛於同一車道上
    ，被告向右變換車道時，即無應讓同一車道後方車輛直行或
    變換車道行駛之義務，亦難認被告有應注意兩車並行之間隔
    之義務。至告訴人於檢察事務官詢問時及原審雖證稱：被告
    駕駛自小貨車變換車道時未打方向燈等語，然為被告所否認
    ，並堅稱：我在變換車道時，有確認外側車道是沒有車，然
    後才打方向燈慢慢切過去等語（見本院卷第256頁），與證
    人陳位存於原審證稱：事故當時，我搭乘被告駕駛之自小貨
    車，我記得被告打方向燈之後，我就快速看一下路況，沒看
    到車子，被告就切換車道過去，之後就聽到「砰」等語（見
    原審卷第195、196頁），大致相符，且依告訴人警詢陳稱：
    我發現即將與被告自小貨車發生撞擊危險時，距離約0.5公
    尺，我有緊急煞車等語（見偵卷第15頁），足見事故發生前
    告訴人機車與被告自小貨車之間距離甚近，且當時兩車之車
    速不慢，已如前述，不能排除告訴人於發現被告之自小貨車
    時，因兩車距離甚近，須立即採取必要措施之情況下，因此
    未能看清被告自小貨車已顯示之方向燈，是依卷附之證據資
    料，無從認定被告變換車道時確實未顯示方向燈，自難僅以
    告訴人之片面之詞，逕認被告有變換車道時有未顯示方向燈
    之過失。檢察官上訴指稱：告訴人於偵訊、原審始終證稱被
    告變換車道前未看到被告有打方向燈等語，被告若有打方向
    燈，則依告訴人所處位置，應可透過餘光觀察被告前、後方
    向燈閃爍，察覺被告欲變換車道而為減速或其他閃避行為，
    認被告變換車道時並未顯示方向燈等節，顯係單憑告訴人之
    陳述，遽為被告之自小貨車未顯示方向燈之認定，難認有其
    他證據證明告訴人所述與事實相符，亦難憑採。
(四)綜上所述，本件依檢察官所舉證據所為訴訟上之證明，於通
    常一般人仍有合理之懷疑存在，尚未達於可確信其真實之程
    度，此外復查無其他積極之證據足以證明被告確有公訴意旨
    所指之過失傷害犯行，則要屬不能證明被告犯罪。原審以不
    能證明被告犯罪，而依刑事訴訟法第301條第1項規定，諭知
    被告無罪之判決，經核認事用法，並無不合，應予維持，檢
    察官上訴意旨係就前開卷證為與本院相異之認定，仍認應就
    被告予以論罪科刑，而指摘原判決不當，經查為無理由，應
    予駁回。
據上論斷，應依刑事訴訟法第373條、第368條，判決如主文。　
本案經檢察官蕭方舟到庭執行職務。
中　　華　　民　　國　　111 　年　　2 　　月　　17　　日
                  刑事第二庭    審判長法　官  遲中慧
                                      法　官  李世華
                                      法　官  楊志雄
以上正本證明與原本無異。
不得上訴。
                                      書記官  林昱廷
中　　華　　民　　國　　111 　年　　2 　　月　　17　　日
　　　　　　　　
　　　
　　　
【附件】：
臺灣士林地方法院刑事判決
                                     110年度交易字第51號
公  訴  人  臺灣士林地方檢察署檢察官
被      告  陳宏魁
選任辯護人  溫藝玲律師
上列被告因過失傷害案件，經檢察官提起公訴（109年度偵字第1
5996號），本院判決如下：
    主  文
陳宏魁無罪。
    理  由
一、公訴意旨略以：被告陳宏魁於民國109年1月20日晚上6時23
    分許，駕駛車牌號碼0000-00號自用小貨車（下稱系爭車輛
    ），沿新北市淡水區淡金路1段往三芝方向行駛於中間車道
    ，行經新北市淡水區淡金路1段8號前時，本應注意駕駛汽車
    向右變換車道時，應注意右後側車輛，而依當時情形並無不
    能注意之情事，竟疏未注意及此即貿然向右變換車道，適有
    告訴人陳學儀騎乘車牌號碼000-0000號普通重型機車（下稱
    系爭機車），沿同路段同方向行駛於系爭車輛後方至該處，
    系爭車輛之右後側與系爭機車之左側剎車拉桿發生碰撞，告
    訴人因而人車倒地，並受有下背和骨盆挫傷之初期照護、下
    背痛、腰椎炎等傷害。因認被告涉犯刑法第284條前段之過
    失傷害罪嫌等語。
二、按犯罪事實應依證據認定之，無證據不得認定犯罪事實；又
    不能證明被告犯罪者，應諭知無罪之判決，刑事訴訟法第15
    4 條第2 項、第301 條第1 項分別定有明文。次按認定犯罪
    事實所憑之證據，雖不以直接證據為限，間接證據亦包括在
    內，然而無論直接證據或間接證據，其為訴訟上之證明，須
    於通常一般之人均不致有所懷疑，而得確信其為真實之程度
    者，始得據為有罪之認定，倘其證明尚未達到此一程度，而
    有合理之懷疑存在，無從使事實審法院得有罪之確信時，即
    應為被告無罪之判決（最高法院76年台上字第4986號判例意
    旨參照）。再按檢察官就被告犯罪事實，應負舉證責任，並
    指出證明之方法，刑事訴訟法第161 條第1 項亦有明文規定
    。因此，檢察官對於起訴之犯罪事實，應負提出證據及說服
    之實質舉證責任；倘其所提出之證據，不足為被告有罪之積
    極證明，或其闡明之證明方法，無從說服法官以形成被告有
    罪之心證，基於無罪推定之原則，自應為被告無罪判決之諭
    知（最高法院92年台上字第128號號判例意旨參照）。又被
    害人或告訴人與一般證人不同，其與被告常處於相反之立場
    ，其陳述之目的，在使被告受刑事訴追處罰，證明力自較一
    般無利害關係之證人陳述薄弱。故被害人或告訴人縱立於證
    人地位而為指證及陳述，亦不得作為有罪判決之唯一依據，
    仍應調查其他證據以察其是否與事實相符，亦即仍須有補強
    證據以擔保其指證、陳述之真實性，而為通常一般人不致有
    所懷疑者，始得採為論罪科刑之依據（最高法院108年度台
    上字第2125號判決意旨參照）。
三、公訴意旨認被告陳宏魁涉犯刑法第284條前段之過失傷害罪
    嫌，無非係以被告於警詢及偵查時之供述、告訴人陳學儀於
    警詢及偵查時之指述、證人曹澤化於偵查時之證述、新北市
    政府警察局淡水分局交通分隊道路交通事故現場圖、道路交
    通事故調查報告表（一）（二）、道路交通事故補充資料表
    、初步分析研判表各1份、談話紀錄表2份、事故現場及車損
    照片共12張、淡水馬偕紀念醫院乙種診斷證明書1份為其主
    要論據。
四、訊據被告固不否認有於上開時間駕駛系爭車輛行駛於新北市
    淡水區淡金路1段往三芝方向之中間車道，且於行經新北市
    淡水區淡金路1段8號前時，有向右變換車道至最外側車道等
    事實，惟堅詞否認有何過失傷害犯行，辯稱：我在變換車道
    的時候，有打方向燈，再慢慢切過去，我在我行駛的車道上
    沒有看到系爭機車，外側車道也沒有車，是變換後才聽到後
    面有摔車的聲音，並透過右後照鏡發現告訴人摔倒在地等語
    。辯護人則為被告辯稱：依照證人即案發時坐在系爭車輛副
    駕駛座之陳位存及告訴人之證述可知，案發當時被告與告訴
    人均係行駛在中間車道上，且被告為前方車輛，兩車係同方
    向且同車道往前行駛，故依道路交通安全規則第94條第1向
    之規定，應係告訴人所駕駛之後車與被告駕駛之前車要保持
    隨時可以煞停的距離，被告並無注意同向同車道後方車輛之
    注意義務。再者，被告變換車道前已有打方向燈，並於確認
    後方無車後始變換車道，亦無未盡注意義務之處。是本案實
    係因告訴人自身未保持與前車之安全距離而自行摔車，而與
    被告無涉等語。經查：
（一）被告於109年1月20日晚上6時23分許，駕駛系爭車輛沿新
      北市淡水區淡金路1段往三芝方向行駛於中間車道，行經
      新北市淡水區淡金路1段8號前時欲往右變換至外側車道，
      適有告訴人騎乘系爭機車，沿同路段同方向行駛於系爭車
      輛後方至該處，後被告因聽到摔車之聲音，從後照鏡見告
      訴人人車倒地，告訴人並因此受有下背和骨盆挫傷之初期
      照護、下背痛、腰椎炎等傷害等事實，核與證人即告訴人
      於警詢、檢察事務官詢問時及本院審理時、證人陳位存於
      本院審理時、證人即見到告訴人系爭機車倒地之曹澤化於
      本院審理時之證述內容均大致相符（見臺灣士林地方檢察
      署109年度偵字第15996號卷【下稱偵卷】第15、17、77頁
      ；本院卷第186至187、195至197、243至246頁），並有告
      訴人之淡水馬偕紀念醫院109年5月8日乙種診斷證明書、
      道路交通事故調查報告表（一）、（二）各1份、事故現
      場及車損照片15張在卷可稽（見偵卷第19、27、29、35至
      40、63至65頁），且為被告所不爭執（見本院卷第50至51
      頁），是此部分之事實，首堪認定。
（二）按刑法上之過失犯，指在法律上有注意義務，事實上亦能
      注意，竟欠缺注意，致發生一定之結果，此結果與其欠缺
      注意在客觀上有相當因果關係者，始足當之，如行為人並
      無注意義務或注意能力，或在客觀上非其所能注意，即難
      認有何過失可言。是欲判斷被告於本案有無過失，自應探
      究其是否應注意（存在注意義務）、能注意（具備注意能
      力）、而不注意（事實上欠缺注意）。公訴意旨固認被告
      向右變換車道時，應注意右後側車輛，竟疏未注意及此貿
      然右轉，而有過失等語，然查：
　　1.證人即告訴人於淡水交通分隊製作道路交通事故談話紀錄
      表時證稱：事故前我沿淡金路往三芝方向行駛於中間車道
      ，系爭車輛與我同向，位於我前方，也是行駛於中間車道
      ，當時系爭車輛位於我左前方，沒有使用方向燈突然就往
      右切入至外側車道等語（見偵卷第31頁）；復警詢時證稱
      ：事故發生前我沿淡金路往三芝方向行駛於中間車道，對
      方車輛（指系爭車輛）與我同向位於我前方，也是行駛於
      中間車道，當時對方車輛突然沒有使用方向燈就往右變換
      到外側車道等語（見偵卷第15頁）；再於檢察事務官詢問
      時證稱：（問：109年1月20日晚上6時23分許，在新北市
      淡水區淡金路1段8號前，是否與被告發生車禍碰撞，當時
      行車方向為何？）是。當時我跟他同方向，我是在他的右
      後方，被告當時要靠右邊但沒有打方向燈，所以就撞到我
      。（問：你是騎乘於中間車道還是右邊的外側車道，你有
      換過車道嗎？）中間車道，沒有換過，我一直在中間。（
      問：你認為被告的過失為何？）我覺得他應該要先打方向
      燈，他的過失為向右變換車道未注意右後車輛等語（見偵
      卷第77頁）。另證人即到場處理之員警歐泰宏於本院審理
      時證稱：（問：你有無印象在醫院問告訴人時他說他當時
      騎車時，被告的車是在何位置？）告訴人當時跟我說他們
      都是走在中間車道上，系爭車輛是走在他的前方。（問：
      告訴人有無提供兩台車是並行還是何狀況？）如果是前後
      方就沒有並行。（問：告訴人是講在被告的後方，是否如
      此？）是，告訴人說系爭車輛是在他的前方等語（見本院
      卷第206頁）。互核上開證人所述內容，與被告於偵查時
      供稱：我向右變換車道時，我是在系爭機車正前方沒有減
      速，系爭機車在我正後方我也無法撞他等語（見偵卷第59
      頁）大致相符，可見案發當時被告與告訴人均係行駛於新
      北市淡水區淡金路1段往三芝方向之中間車道上，而被告
      駕駛之系爭車輛行駛在前，告訴人騎乘之系爭機車行駛在
      後，兩車於肇事前應為同一車道之前後車關係，堪可認定
      。
　　2.證人即告訴人於本院審理時雖改證稱：我當時是行駛在中
      間車道偏右，且在系爭車輛右邊偏後方，系爭機車車頭大
      概是在系爭車輛右後車輪的位置，有重疊到，是並行的狀
      態，我在與系爭車輛發生碰撞前，一直是並行的狀態，當
      時因為車很多，左邊我過不去，右邊又還有一台車等語（
      見本院卷第186、188至189、191頁）。然倘若告訴人於本
      案發生時確係與被告駕駛之系爭車輛處於同車道同向並行
      之狀態，就此關於認定被告是否有違反道路交通安全規則
      而具有過失之重要內容，何以於距離案發時間較近之淡水
      交通分隊製作道路交通事故談話紀錄表、警詢及檢察事務
      官詢問時，均未見有此部分之證述，反而於距離案發已將
      近1年8月之本院審理期日時，突然改稱案發時其係位於被
      告駕駛之系爭車輛右後車輪處，且兩車係並行狀態等語，
      就此前後不一之證述，實難逕認告訴人於本院審理時證述
      之內容為真。復參酌證人曹澤化於本院審理時證稱：我當
      時行駛在最外側車道，前面沒有車，且我沒有看到被告與
      告訴人發生碰撞的過程，因為我的視線被一台白色車輛所
      吸引，等我注意到時，告訴人之系爭機車已經倒在地上了
      等語（見本院卷第247至248頁），與告訴人上開證稱其行
      駛於中間車道時是因為當時車很多，所以才要一直騎在系
      爭車輛旁邊等語亦不相符，且證人曹澤化亦未見被告與告
      訴人發生碰撞之經過，僅目擊肇事後系爭機車已倒地之狀
      況，自難以此補強告訴人上開於本院審理時之證述內容。
　　3.再觀諸證人歐泰宏於本院審理時證稱：我當時去現場處理
      時拍的照片，在說明欄中只記載系爭車輛，而不是車體擦
      痕，是因為我查不出系爭車輛的擦痕或車損在哪，也沒有
      看到明顯的車體擦痕或車損等語（見本院卷第204至205頁
      ），復審酌卷附之車損照片1張（見偵卷第39頁下方），
      亦未見系爭車輛右後側車體有何明顯之撞擊痕跡，可見本
      案系爭車輛與系爭機車有無發生碰撞、或發生碰撞之確切
      位置，依現場相關跡證及證人歐泰宏之證述，均無法清楚
      判斷及認定。又本件經臺灣士林地方檢察署囑託新北市政
      府車輛行車事故鑑定會進行鑑定，然分析意見回覆略以：
      本案雙方當事人各執一詞，卷內跡證不足，無法據以鑑定
      等語，有新北市政府交通事件裁決處109年12月28日新北
      裁鑑字第1095412673號函1份附卷可考（見偵卷第87至88
      頁），綜上各情以觀，本案並無相關事證足資補強告訴人
      上開就案發時其騎乘之系爭機車係位在被告駕駛之系爭車
      輛右後車輪處，而與系爭車輛處於並行之狀態屬實，當難
      僅以告訴人片面指訴，即認告訴人於本院審理時證述其於
      案發時係騎乘在系爭車輛右後側，且兩車處於並行狀態之
      內容屬實。
　　4.又按汽車在同一車道行駛時，除擬超越前車外，後車與前
      車之間應保持隨時可以煞停之距離；另按汽車行駛時，駕
      駛人應注意車前狀況及兩車並行之間隔，並隨時採取必要
      之安全措施道路交通安全規則第94條第1 項、第3項分別
      定有明文。依上開規定，倘於同向同一車道內行駛，其前
      後車之秩序即應依道路交通安全規則第94條第1 項之規定
      而定；又兩車如非處於並行之狀態，而係前、後車之關係
      ，即無以道路交通安全規則第94條第3項之規定認定駕駛
      人之行為存有過失之餘地。經查，被告與告訴人於發生本
      案交通事故前，均係沿新北市淡水區淡金路1段往三芝方
      向行駛於中間車道，該二車原係處於同一車道同向之前、
      後車位置，而非並行狀態，已如前述，則依前開說明，告
      訴人既屬後車，本負有保持隨時可以煞停安全距離之責任
      ，況二車既行駛於同一車道上，被告向右變換車道時，並
      無禮讓同一車道後面車輛直行之義務，亦難認有應注意兩
      車並行之間隔之過失。至告訴人於檢察事務官詢問時及本
      院審理時雖指稱被告駕駛系爭車輛變換車道時未打方向燈
      等語，然此部分為被告所否認，並堅稱：我在變換車道時
      ，有確認外側車道是沒有車，然後才打方向燈慢慢切過去
      等語（見本院卷第256頁），而依照卷附之相關資料，均
      無從認定被告變換車道時確實未顯示方向燈，自難僅以告
      訴人之片面之詞，即認被告有變換車道時有未顯示方向燈
      之過失。
（三）準此，依卷內現存之事證，無從認為被告之駕駛行為，確
      有違反道路交通安全規則或其他注意義務之情事，是難認
      被告就本案事故之發生存有過失，自不得逕以過失傷害之
      罪責對被告相繩。
五、綜上所述，依檢察官所提出之證據，在客觀上尚未達於通常
    一般人均不致有所懷疑，得確信其為真實之程度，因尚有合
    理懷疑存在，本院無從形成被告有公訴意旨所指過失傷害犯
    行之有罪確信，基於無罪推定之原則，自應為被告無罪之諭
    知，以昭審慎。
據上論斷，應依刑事訴訟法第301 條第1 項，判決如主文。
本案經檢察官楊冀華提起公訴，檢察官張嘉婷到庭執行職務。
中　　華　　民　　國　 110 　年　　11 　　月　　22　　日
                  刑事第三庭　法  官  葛名翔
以上正本證明與原本無異。
如不服本判決應於收受送達後20日內向本院提出上訴書狀，並應
敘述具體理由。其未敘述上訴理由者，應於上訴期間屆滿後20 
日內向本院補提理由書（均須按他造當事人之人數附繕本）「切
勿逕送上級法院」。
                　            書記官  曾韻蒔
中　　華　　民　　國　 110 　年　　11 　　月　　22　　日